【裁判字號】    95,簡上,111
【裁判日期】    950609
【裁判案由】    國家安全法等
【裁判全文】
臺灣臺北地方法院刑事判決             95年度簡上字第111號
上  訴  人  臺灣臺北地方法院檢察署檢察官
被      告  乙○○
                    現因本案羈押於臺灣臺北看守所
上列上訴人因被告違反國家安全法等案件，不服本院刑事庭民國
九十五年四月二十四日所為之九十五年度簡字第一二五八號刑事
簡易判決（聲請簡易判決處刑案號：臺灣臺北地方法院檢察署九
十五年度偵字第五八一四號），提起上訴，本院管轄之第二審合
議庭判決如下：
    主  文
上訴駁回。
    事  實
一、乙○○為大陸地區之人民，明知國家安全法定有人民入出境
    ，應向內政部警政署入出境管理局申請許可，未經許可者，
    不得入出境之規範，竟與綽號「阿玲」之姓名年籍不詳大陸
    地區成年女子共同基於違反國家安全法而非法入境之犯意聯
    絡，於民國九十三年九月十日，經「阿玲」之安排，自大陸
    地區福建省福州市附近搭船偷渡往臺灣地區，而於九十三年
    九月十二日在臺灣地區某不詳地點上岸，未經內政部警政署
    入出境管理局許可而入境臺灣地區，並在臺北縣中和市○○
    路附近之某不詳麵攤打工維生。嗣因乙○○其子生病而亟欲
    搭機前往金門後，伺機出境返回大陸地區，遂於九十五年二
    月間，與綽號「阿良」姓名年籍不詳成年男子共同基於行使
    變造特種文書之犯意聯絡，乙○○另基於故買贓物之犯意，
    先由乙○○於九十五年二月間某日，在其工作之麵攤附近將
    自己之照片一幀交付予「阿良」，由「阿良」將該照片換貼
    於「阿良」前因財產犯罪所得之甲○○國民身分證上，而變
    造完成該國民身分證後，連同「阿良」因財產犯罪所得之甲
    ○○全民健康保險卡，一併於九十五年二月間某日在該麵攤
    附近，以新臺幣（下同）二萬五千元代價出售予乙○○，乙
    ○○亦明知上開國民身分證及全民健康保險卡均係「阿良」
    因財產犯罪而得之贓物，仍故予買受。嗣乙○○於九十五年
    三月八日十一時十五分許，在臺北市松山機場欲搭乘遠東航
    空公司第ＥＦ○○五五號班機前往金門，而持該變造國民身
    分證供航空警察局警員查驗身分而行使之，惟經警識破而查
    獲，並扣得該變造國民身分證，復於乙○○皮包內另扣得甲
    ○○之全民健康保險卡一張。
二、案經內政部警政署航空警察局報告臺灣臺北地方法院檢察署
    檢察官偵查起訴。
    理  由
一、訊據被告乙○○對於其違反國家安全法第六條第一項人民入
    出境，應向內政部警政署入出境管理局申請許可，未經許可
    者，不得入出境之規定，而經由綽號「阿玲」之人安排偷渡
    入境，並且以新臺幣（以下同）二萬五千元之代價向綽號「
    阿良」之人購買因財產犯罪而取得，業經被告及「阿良」共
    同變造而成之國民身分證與甲○○之全民健康保險卡，復於
    九十五年三月八日十一時許在臺北市松山機場向航空警察局
    之警員行使前開經變造之國民身分證等事實，均已據被告坦
    白承認，並有扣案經變造之甲○○國民身分證一張及甲○○
    之全民健康保險卡一張可稽，而上開變造之國民身分證經送
    內政部警政署刑事警察局以特徵比對及儀器放大檢視等方式
    鑑定之結果，其相片四周有破壞、切割之痕跡，且膠膜上鋼
    印與照片不密合，研判應為變造而成等情，亦有該局九十五
    年三月二十三日刑鑑字第○九五○○三六一○一號鑑定書在
    卷可稽，足認被告自白情節與事實相符，堪予採信，是本案
    事證明確，被告犯行可資認定。
二、核被告所為，係犯國家安全法第六條第一項、第三條第一項
    之未經許可非法入境罪、刑法第二百十六條、第二百十二條
    之行使變造特種文書罪、刑法第三百四十九條第二項之故買
    贓物罪。公訴意旨認被告係犯收受贓物罪，尚有未洽，惟起
    訴書事實欄所載之社會基本事實仍屬同一，應依法變更起訴
    法條。被告變造特種文書後進而行使，其變造之低度行為應
    為行使之高度行為所吸收，不另論罪。被告就其違反國家安
    全法犯行，與綽號「阿玲」之女子間，及就其行使變造特種
    文書犯行，與綽號「阿良」之男子間，互有犯意聯絡及行為
    分擔，分別為共同正犯。被告所犯共同行使變造特種文書罪
    及故買贓物罪間，有方法目的之牽連關係，應依刑法第五十
    五條後段規定，從較重之故買贓物罪處斷。公訴意旨認為被
    告共同行使變造特種文書犯行與故買贓物犯刑犯意各別，罪
    名互殊，應予分論併罰云云，尚有未恰（詳如下述），併予
    敘明，至於被告所犯違反國家安全法罪與故買贓物罪間，則
    確屬個別起意，所犯罪名不同，應分別論罪合併處罰。
三、本案經本院審理結果，認原審援引依刑事訴訟法第四百四十
    九條第二項、第三項、第四百五十條第一項、第三百條，國
    家安全法第六條第一項、刑法第十一條前段、第二十八條、
    第二百十二條、第二百十六條、第三百四十九條第二項、第
    五十五條、第四十一條第一項前段、第五十一條第六款、第
    三十八條第一項第二款，罰金罰鍰提高標準條例第一條前段
    、第二條，併審酌被告犯罪後坦承犯行，態度良好，及被告
    犯罪之動機、目的、手段等一切情狀，就被告違反國家安全
    法部分判處拘役五十日，又就故買贓物部分，判處被告拘役
    五十日，並均諭知易科罰金之折算標準，及定應執行刑拘役
    九十五日，如易科罰金，以三百元折算一日，另以變造甲○
    ○國民身分證上被告照片一張，係供犯罪所用之物，且屬被
    告所有為由，依刑法第三十八條第一項第二款之規定宣告沒
    收之，其認事、用法及量刑均無不當。
四、檢察官上訴意旨略以：原審疏未傳喚甲○○到庭為證，說明
    其國民身分證及全民健康保險卡為他人持有之原因，及原審
    將被告行使變造特種文書及故買贓物二犯行認有方法目的之
    牽連關係，顯有判決違背法令之情形，認為應將原審判決撤
    銷，另為適當合法之判決云云，然查，國民身分證及全民健
    康保險卡分別為臺灣地區人民日常辨識身分及求醫就診所必
    須，若將該二證件轉讓或販賣予他人，勢必造成生活上諸多
    不便及困擾，故綽號「阿良」之人所取得的甲○○國民身分
    證、全民健康保險卡衡情並非依甲○○本人之意願而交付之
    ，而係綽號「阿良」之人以財產犯罪之方式取得上開證件等
    情，應堪確認。被告雖非臺灣地區人民，惟其已於臺灣地區
    生活一年有餘，亦應無對上開情事推諉不知之理。上訴人認
    為原審於事實欄認定綽號「阿良」之人取得的甲○○國民身
    分證、全民健康保險卡係以侵占遺失物之方法為之，其所憑
    之證據並非充足等語，固非無見，惟仍不妨害原審就甲○○
    國民身分證、全民健康保險卡係「阿良」以財產犯罪之方式
    取得，且被告應知悉該二證件均屬贓物之認定，又被告已於
    審理時就檢察官起訴其故買贓物之事實（起訴書事實欄雖記
    載收受贓物，惟確已敘明被告以二萬五千元之代價故買贓物
    之事實）均已坦白承認，是本院認為待證事實已臻明瞭，證
    人甲○○雖經本院合法傳喚而無正當理由未到庭作證，然依
    前揭說明，應無再就此部分事實予以繼續調查之必要。另被
    告故買上開經變造之國民身分證，其目的無非係為避免在登
    機前，於航空警察局警員檢查時因未能提出證件而無法登機
    ，因而事先取得該證件欲以行使於負責安檢之警員，其故買
    贓物犯行與行使變造特種文書犯行間具有方法目的之牽連關
    係，至為顯然，縱被告之上開二行為之最終目標係圖至金門
    後伺機返鄉，然此僅屬被告行為背後之動機，並不妨害該二
    犯行間牽連犯關係之成立，是本院因認原審認事、用法並無
    違誤，量刑亦屬妥適，公訴人以上開事由提起上訴，即無可
    採，應予駁回。
據上論斷，應依刑事訴訟法第四百五十五條之一第一項、第三項
、第三百六十八條，判決如主文。
本案經檢察官蕭惠菁到庭執行職務。
中    華    民    國    95    年    6    月    9    日
                  刑事第六庭  審判長  法  官  林婷立
                                      法  官  黃雅芬
                                      法  官  林柏泓
本件不得上訴。
以上正本證明與原本無異。
                                      書記官  柯貞如
中    華    民    國    95    年    6     月    9     日


司法院資訊處製作；財團法人民間司法改革基金會備份。
